臺灣高雄地方法院刑事判決　　　　　　　　　　　　九十一年度交訴字第一八號
　　公　訴　人　臺灣高雄地方法院檢察署檢察官
　　被　　　告　乙○○　男　四.
右列被告因業務過失致死案件，經檢察官提起公訴（九十一年度調偵字第二五七號）
，本院判決如左：
    主  文
乙○○從事業務之人，因業務上之過失致人於死，處有期徒刑陸月，如易科罰金，以
佰元折算壹日。緩刑年。
    事  實
一、乙○○領有小型車職業駕駛執照，平時以駕駛計程車為業，為從事駕駛業務之人
    ，於民國九十一年二月三日下午五時三十分許，駕駛車號ＺＨ─一二八號營業用
    小客車，沿高雄市○○區○○路由西向東行駛，途經該路六十五號前時，本應注
    意車前狀況，隨時採取必要之安全措施，以免發生危險，而依當時客觀情狀天候
    晴，光線為日間自然光線，路面乾燥無缺陷，路面無障礙物，視距良好，依其智
    識、能力並無不能注意之情事，竟疏未注意車前狀況，適有謝朝琴騎乘車號ＹＵ
    Ｓ—九六七號輕型機車沿該路同向行駛，亦疏未注意機車駕駛人騎乘機車應遵守
    道路標線之指示，且欲左轉彎時應先顯示車輛前後之左邊方向燈光，或由駕駛人
    表示左臂平伸，手掌向下之勢，而貿然自該路右側之慢車道直接左轉欲由南向北
    橫越該路，乙○○見狀已煞車不及，其駕駛之小客車右前車頭遂而撞及謝朝琴所
    騎乘機車之左後側車身，謝朝琴因而人車倒地，致其受有頭部外傷、頸椎骨折之
    傷害，經送醫後延至翌日十六時許仍不治死亡。乙○○肇事後仍留在現場處理，
    並於其犯罪未發覺前向前來處理之員警主動承認肇事自首而願接受裁判。
二、案經高雄市政府警察局三民第一分局報請臺灣高雄地方法院檢察署檢察官偵查起
    訴。
    理  由
一、訊據被告乙○○對於右揭時、地發生本件交通事故，並因過失致被害人謝朝琴死
    亡之事實供承不諱，且查：
（一）按駕駛人應注意車前狀況，並隨時採取必要之安全措施，為道路交通安全規則
      第九十四條第三項所明文，此為一般駕駛人所應注意並確實遵守之事項；被告
      領有小型車職業駕駛執照，經本院依職權查證屬實，此有駕駛執照查詢結果一
      紙附卷可稽，是被告對於上開規定，理當知之甚詳，被告駕車時自應注意上述
      規定並確實遵守之。再依當時客觀情形，天候晴、日間自然光線、道路無障礙
      物、視距良好等情，此有道路交通事故調查報告表一份附卷可稽，是以依被告
      之智識、能力並無不能注意之情事，被告自應注意車前狀況，隨時採取必要之
      安全措施。
（二）本件肇事地點在高雄市○○區○○路五十六號前，肇事前被告及被害人之車行
      方向均為沿力行路由西向東行駛，被告行駛於該路南側快車道上，被害人則行
      駛於該路南側慢車道上，肇事後被告之營業用小客車停放位置仍在力行路快車
      道上，車頭朝東略偏北，左前輪壓在中央分隔線上，而被害人騎乘之機車則倒
      置於被告駕駛之小客車右前車頭下，機車車頭朝北偏東，地面則留有十四點五
      公尺之刮痕，此有道路交通事故調查報告表一份及現場照片四幀附卷可證。綜
      合二車之關係位置及形態，雙方行車方向、路線及被告小客車受損部位為右側
      車頭、被害人機車受損部位為左後側車身，及地面留有長達十四點五公尺之刮
      地痕等情形觀之，再佐以被告於警訊中已供稱：「突然謝朝琴從慢車道距離我
      車最多三、四公尺左右，未注意後方來車直接左轉，我亦來不及煞車直接撞上
      謝朝琴」等語（見警卷第一頁），足證被告行經上開路段時，其本來一直有看
      到被害人騎乘機車於慢車道上，且亦有見到被害人騎乘機車自慢車道左轉出來
      ，仍疏未注意車前狀況，隨時採取必要之安全措施，因而撞及被害人騎乘之機
      車，是被告就本件車禍之發生應有過失無訛。
（三）又按機車駕駛人騎乘機車應遵守道路交通標線，且欲左轉彎時應先顯示車輛前
      後之左邊方向燈光，或由駕駛人表示左臂平伸，手掌向下之勢，為道路交通安
      全規則第九十條、第九十一條第二款所明定。被害人騎乘機車突然自慢車道左
      轉車來欲由南向北橫越該路，未顯示左邊方向燈光或左轉手勢等情，業據被告
      供述明確，且依道路交通事故調查報告表及卷附照片觀之，肇事後被害人騎乘
      之機車倒置於快車道上，且在被告駕駛之小客車右前車頭下，機車車頭朝北偏
      東，顯見被害人未遵守交通標線，貿然在非交岔路口處直接左轉，使被告因因
      煞車不及而撞及其機車左後側車身，是被害人對於本件交通事故之發生，顯亦
      有過失，惟被告之過失責任，已據本院認定如前，則被告過失責任不能因此解
      免。
（四）被害人因本件交通事故，受有頭部外傷、頸椎骨折之傷害，經送醫後延至翌日
      十六時許仍不治死亡，業經臺灣高雄地方法院檢察署檢察官督同法醫師相驗明
      確，有相驗屍體證明書、勘驗筆錄及相驗報告書等在卷可憑（參臺灣高雄地方
      法院檢察署九十一年度相字第二一九號相驗卷），是被害人死亡與被告之過失
      行為有具有相當因果關係甚明，至為顯明，本案事證已臻明確，被告犯行洵堪
      認定，應依法論科。
二、被告係計程車司機，其於從事駕駛業務時，因過失致人於死，核其所為，係犯刑
    法第二百七十六條第二項之業務過失致死罪。被告肇事後仍留在現場處理，並於
    其犯罪未發覺前，向前來處理之員警甲○○主動承認肇事一情，業據首位到場處
    理之員警甲○○到庭證述明確（參本院九十一年十二月十日訊問筆錄），被告對
    於未發覺之罪自首而接受裁判，應依刑法第六十二條前段規定，減輕其刑。爰審
    酌被告其過失情節較輕微，被害人亦有過失，造成被害人死亡之結果，惟念其犯
    後已坦承犯行，深具悔意，且已與被害人家屬達成調解，有卷附調解書一份可參
    等一切情狀，量處如主文所示之刑。又被告前未曾受有有期徒刑以上刑之宣告，
    此有臺灣高等法院被告全國前案紀錄表附卷可證，被告因過失犯罪，已與被害人
    家屬達成和解並賠償新台幣二百餘萬元，被害人家屬亦不再追究，被告經此偵、
    審程序，應知所警惕而無再犯之虞，本院認以暫不執行為當，併予宣告緩刑三年
    ，以啟自新。
據上論斷，應依刑事訴訟法第二百九十九條第一項前段，刑法第二百七十六條第二項
、第六十二條、第七十四條第一款，罰金罰鍰提高標準條例第一條前段、第二條，判
決如主文。
中      華      民      國      九十一    年    十二    月     三十     日
                                  臺灣高雄地方法院交通法庭
                                      審判長法官  黃建榮
                                            法官  陳銘珠
                                            法官  盧怡秀
右正本證明與原本無異。
如不服本判決，應於判決送達後十日內，向本院提出上訴狀。
                                          書記官  林佳蓉
中      華      民      國      九十一    年    十二    月     卅一     日
